臺灣臺南地方法院刑事判決　　　　　　96年度交簡上字第40號
公　訴　人　臺灣臺南地方法院檢察署檢察官
上　訴　人
即　被　告　甲○○
上列上訴人因被告過失傷害案件，不服本院九十六年度交簡字第
七四號中華民國九十六年一月二十五日第一審判決（聲請案號：
九十五年度調偵字第七九一號），提起上訴，本院管轄之第二審
合議庭判決如下：
    主  文
原判決撤銷。
甲○○過失傷害人之身體，處拘役拾日，如易科罰金，以銀元
佰元即新臺幣玖佰元折算壹日。
    事實及理由
一、本件犯罪事實及證據均引用第一審簡易判決書及檢察官聲請
    簡易處刑書記載之事實、證據及理由（如附件）。
二、原審以上訴人即被告罪證明確，依刑事訴訟法第四百四十九
    條第一項前段、第四百五十四條，刑法第二條第一項、第一
    項前段、第二百八十四條第一項前段、修正前刑法第六十二
    條前段、第四十一條第一項前段，刑法施行法第一條之一第
    一項、第二項前段，廢止前罰金罰鍰提高標準條例第二條之
    規定，量處如原判決主文所示之刑，固非無見。惟被告以其
    已和告訴人達成和解為由，認原審量刑過重而提起上訴。經
    查被告於原審判決後，即九十六年二月七日已和告訴人達成
    和解，賠償告訴人之損害，此有和解書一份在卷可稽，就此
    部分原審未及審酌，尚有未洽。被告以其與告訴人已達成和
    解，並賠償告訴人之損失，而原審量刑過重為由而提起上訴
    ，請求予以撤銷改判，為有理由，自應由本院管轄之第二審
    合議庭予以撤銷改判。
三、核被告所為，係犯刑法第二百八十四條第一項前段之罪。爰
    審酌本次車禍全因被告過失而起，告訴人並因此受有兩側肱
    骨粉碎骨折之傷害，惟被告犯後坦承犯行，且於原審判決後
    已和告訴人達成和解，賠償告訴人之損害，此有和解書一份
    在卷可稽，其犯後態度良好等一切情狀，量處如主文所示之
    刑，並諭知如易科罰金之折算標準。至於公訴人雖具體建請
    本院予以被告緩刑之宣告。惟查，被告因犯酒醉駕車之公共
    危險罪，業經本院於九十五年三月二十九日以九十五年度交
    簡字第六五七號判處有期徒刑三月，是本件過失傷害案件即
    不符刑法第七十四條第一項緩刑之規定，而無從予以宣告緩
    刑，併此敘明。
四、刑法修正法，新舊法適用之比較：
  (一)按被告行為後，刑法已於九十四年二月二日修正公布並於九
    十五年七月一日施行，而依九十五年六月十四日修正公布、
    同年七月一日施行之刑法施行法第一條之一規定：「（第一
    項）中華民國九十四年一月七日刑法修正施行後，刑法分則
    編所定罰金之貨幣單位為新臺幣。（第二項）九十四年一月
    七日刑法修正時，刑法分則編未修正之條文定有罰金者，自
    九十四年一月七日刑法修正施行後，就其所定數額提高為三
    十倍。但七十二年六月二十六日至九十四年一月七日新增或
    修正之條文，就其所定數額提高為三倍」。考其立法理由，
    係為因應九十四年二月二日修正公布、九十五年七月一日施
    行之刑法施行後，依新刑法總則第三十三條第五款規定，罰
    金貨幣單位已改為新臺幣，是以分則編各罪所定罰金之貨幣
    單位，自應配合上開規定修正，且新刑法施行後既已不再適
    用「現行法規所定貨幣單位折算新臺幣條例」，為使罰金數
    額趨於一致，避免衍生新舊法比較適用問題，以緩和實務適
    用法律之衝擊，於不變動罰金數額之前提下，而為制定（前
    揭條文立法意旨參照）。是刑法施行法第一條之一僅係將刑
    法分則之罰金刑貨幣單位由銀元改為新臺幣，且替代罰金罰
    鍰提高標準條例部分條文，與罰金罰鍰提高標準條例罰金額
    度相同，並不發生有利、不利之問題，亦非法律變更刑度之
    條文，當無比較新舊法之問題，附此敘明。
  (二)又被告前因傷害致死案件，經臺灣高等法院臺南分院判處有
    期徒刑四年，於九十四年十二月十九日執行完畢，有卷附被
    告全國前案紀錄表可按，被告行為後，前開修正施行之刑法
    第二條第一項規定：「行為後法律有變更者，適用行為時之
    法律。但行為後之法律有利於行為人者，適用最有利於行為
    人之法律」，被告於受有期徒刑之執行完畢，茲於五年以內
    ，因過失犯本件有期徒刑以上之罪，依修正前之刑法第四十
    七條規定，固構成累犯，然依修正後之刑法第四十七條第一
    項之規定，已不構成累犯，被告行為後法律有變更，經比較
    新舊法，以修正後之刑法較有利於被告，應依刑法第二條第
    一項但書規定，適用修正後之刑法，認為被告之行為不構成
    累犯。
  (三)另被告於肇事後未被有偵查權限之機關發覺前，即主動向前
    來處理之員警承認肇事，有卷附臺南縣警察局新化分局道路
    交通事故肇事人自首情形紀錄表一紙可稽，而被告犯罪時即
    修正前刑法第六十二條前段係規定「對於未發覺之罪自首而
    受裁判者，減輕其刑」，修正後改為「對於未發覺之犯罪自
    首而受裁判者，得減輕其刑」，修正前自首為必減輕其刑，
    修正後改為得減輕，二相比較，修正後規定並未較有利於被
    告，依刑法第二條第一項，仍應適用修正前刑法第六十二條
    前段規定，減輕其刑。
  (四)本件被告於犯罪時之刑法第四十一條第一項前段規定：「犯
    最重本刑為五年以下有期徒刑以下之刑之罪，而受六個月以
    下有期徒刑或拘役之宣告，因身體、教育、職業、家庭之關
    係或其他正當事由，執行顯有困難者，得以一元以上三元以
    下折算一日，易科罰金。」。又被告行為時之易科罰金折算
    標準，修正前罰金罰鍰提高標準條例第二條前段（現已刪除
    ）規定，就其原定數額提高為一百倍折算一日，則本件被告
    行為時之易科罰金折算標準，應以銀元三百元折算一日，經
    折算為新臺幣後，應以新臺幣九百元折算為一日。惟九十五
    年七月一日修正生效施行之刑法第四十一條第一項前段、第
    二項則分別規定：「犯最重本刑為五年以下有期徒刑以下之
    刑之罪，而受六個月以下有期徒刑或拘役之宣告者，得以新
    臺幣一千元、二千元或三千元折算一日，易科罰金。」。茲
    比較修正前後之易科罰金折算標準，以九十五年七月一日修
    正公布施行前之規定，較有利於被告，則應依刑法第二條第
    一項前段，適用修正前刑法第四十一條第一項前段之規定，
    定其折算標準。並依修正前罰金罰鍰提高標準條例第二條規
    定，就其原定數額提高為一百倍折算壹日。
據上論斷，應依刑事訴訟法第四百五十五條之一第一項、第三項
、第三百六十九條第一項前段、第二百九十九條第一項前段，刑
法第二條第一項、第二百八十四條第一項前段、(修正前)第六十
二條前段、(修正前)第四十一條第一項前段，刑法施行法第一條
之一第一項、第二項前段，廢止前罰金罰鍰提高標準條例第二條
，判決如主文。
本案經檢察官乙○○庭執行職務。
中　　華　　民　　國　　96　　年　　5　　月　　8　　日
                  刑事第二庭  審判長  法　官  蘇義洲
                                      法　官  洪士傑
                                      法　官  徐文瑞
以上正本證明與原本無異。
本件不得上訴。
                                      書記官  李佩珊
中　　華　　民　　國　　96　　年　　5　　月　　8　　日
附錄本案論罪科刑法條：
刑法第284條
因過失傷害人者，處 6 月以下有期徒刑、拘役或 5 百元以下罰
金，致重傷者，處1年以下有期徒刑、拘役或5百元以下罰金。
從事業務之人，因業務上之過失傷害人者，處 1 年以下有期徒刑
、拘役或1千元以下罰金，致重傷者，處3年以下有期徒刑、拘役
或2千元以下罰金。
